【裁判字號】    99,易,3555
【裁判日期】    991229
【裁判案由】    詐欺
【裁判全文】
臺灣板橋地方法院刑事判決              99年度易字第3555號
聲  請  人  臺灣板橋地方法院檢察署檢察官
被      告  溫宏志
上列被告因詐欺案件，經檢察官提起公訴 （99年度偵字第26884
號），本院受理後（99年度簡字第10114 號），認不宜以簡易判
決處刑，改依通常程序審理，判決如下：
    主  文
本件公訴不受理。
    理  由
一、簡易處刑意旨略以：被告溫宏志可預見提供自己之金融機構
    帳戶、金融卡及密碼供他人使用，常與財產犯罪密切相關，
    且他人取得非本人之存摺帳戶等資料之目的，在於收受贓款
    及掩飾犯行不易遭人追查，又對於提供帳戶雖無引發他人萌
    生犯罪之確信，但仍以縱若有人持以犯罪亦無違反其本意之
    幫助詐欺犯意，將其申辦之中華郵政股份有限公司烏來郵局
    帳號00000000000000號（下稱烏來郵局）帳戶之存摺、提款
    卡，以每週新臺幣（下同）2000元之代價，租予其在網路聊
    天室認識、真實姓名不詳綽號「黑雄」之成年男子使用，並
    於民國99年7 月21日中午12時許，前往其位於臺北縣烏來鄉
    ○○村○○路71號住處附近之7-11便利商店，利用黑貓宅即
    便托運上開存摺、提款卡至不詳處所予「黑雄」，後另於網
    路上告知「黑雄」該帳戶之密碼，嗣「黑雄」所屬之詐欺集
    團成員意圖為自己不法之所有，於99年7 月24日某時許，撥
    打電話予黃千瑜，向其佯稱：渠在PCHOME網路購物時因操作
    程序有誤，要依指示至自動櫃員機重新做設定更正云云，致
    黃千瑜陷於錯誤，於同日晚上9 時17分許至臺北縣樹林市○
    ○路○ 段189 號之「華南商業銀行樹林分行」，利用自動櫃
    員機匯款3265元至溫宏志前開烏來郵局帳戶內，嗣黃千瑜發
    覺受騙，報警處理，始悉上情。因認被告涉犯刑法第30條第
    1 項、第339 條第1 項之幫助詐欺取財罪嫌等語。
二、按已經提起公訴或自訴之案件，在同一法院重行起訴者，應
    諭知不受理之判決，並得不經言詞辯論為之，刑事訴訟法第
    303 條第2 款、第307 條，分別定有明文。又訴訟上所謂一
    事不再理之原則，關於實質上一罪或裁判上一罪，亦均有其
    適用，最高法院60年台非字第77號著有判例，可資參照。
三、經查，被告溫宏志知悉將自己之金融帳戶存摺及金融卡供予
    他人使用，將可能幫助他人遂行詐騙行為，仍基於幫助詐欺
    之不確定犯意，於民國99年7 月8 日至同月21日間某日，將
    其先前所申辦之臺北烏來郵局700-00000000000000號帳戶（
    86年間申辦），約定以每星期新臺幣（下同）2,000 元為出
    租該金融機構帳戶之代價，將上開郵局帳戶之存摺、提款卡
    及密碼，出租予真實姓名年籍不詳之成年人士使用。該真實
    姓名年籍不詳之成年人士與綽號「小樂」、「阿南」、「高
    先生」等成年男女共同組成詐騙集團，共同基於意圖為自己
    不法所有之犯意，於99年7 月24日分別為：( 一）由綽號「
    小樂」之人士於網路上引誘尋找援交對象之余俊霖，旋於是
    日19時45分起，改由綽號「阿南」及「高先生」致電余俊霖
    ，佯稱：欲與他們旗下小姐交易，須先繳納保證金等語，余
    俊霖不疑有他，乃依指示操作銀行自動櫃員機，而匯款2 次
    計30,000元至溫宏志上開郵局帳戶後，旋遭提領。（二）由
    該詐騙集團中一人偽為奇摩賣家之人士，於是日21時10分許
    致電向張承裕謊稱：張承裕從事網路購物時，簽收單據有誤
    ，須儘速前往銀行自動櫃員機取消自動扣款等語，張承裕不
    疑有他，乃依指示操作銀行自動櫃員機，而匯款14,989元至
    溫宏志上開郵局帳戶，旋遭提領。( 三) 由該詐騙集團中之
    一名女子於是日20 時50 分許致電廖乾廷，聲稱：廖乾廷先
    前所為之網路交易，簽收單據有誤，須至銀行自動櫃員機操
    作轉帳，方可解除分期付款契約等語，嗣改由一名男子自稱
    係土地銀行股份有限公司( 下稱土地銀行) 之客服專員，致
    電告知轉帳操作方式，廖乾廷不疑有他，而匯款25,988元至
    溫宏志上開郵局帳戶，旋遭提領，嗣遭發覺有異報警而循線
    查獲之犯罪事實，業經臺灣臺北地方法院檢察署檢察官以99
    年度偵字第23115 號、第23188 號向臺灣臺北地方法院聲請
    簡易判決處刑，並於99年11月10日繫屬於該法院，而由該法
    院以99年度簡字第4237號審理中，此有臺灣台北地方法院檢
    察署檢察官99年度偵字第23115 號聲請簡易判決處刑書及臺
    灣高等法院被告前案紀錄表附卷可稽。經核被告被訴前後2
    案件，均係就其於99年7 月21日，將其申設之臺北烏來郵局
    700-00000000000000號帳戶之存摺影本、提款卡及密碼交付
    予不詳姓名之人，而幫助該不詳姓名之人犯詐欺取財罪，僅
    係被害人不同，是被告係以1 個提供帳戶行為，幫助正犯對
    於數個被害人為詐欺取財犯行，侵害數法益，為同種想像競
    合犯，2 者有裁判上一罪關係，洵屬同一案件。又本案係於
    99年12月17日始繫屬本院，有本院收狀戳蓋於臺灣板橋地方
    法院檢察署檢察官板檢慎宇99偵26884 字第37661 號函文在
    卷可考，公訴人再就此同一案件，向本院重行聲請簡易判決
    ，依照上開說明，本件爰不經言詞辯論，逕為諭知不受理之
    判決。
據上論斷，應依刑事訴訟法第452 條、第303 條第2 款、第307
條，判決如主文。
中    華    民    國    99    年    12    月    29    日
                刑事第二十二庭  審判長法  官  潘長生
                                      法  官  陳苑文
                                      法  官  徐子涵
上列正本證明與原本無異。
如不服本判決，應於判決送達後10日內敘明上訴理由，向本院提
出上訴狀 (應附繕本) ，上訴於臺灣高等法院。其未敘述上訴理
由者，應於上訴期間屆滿後20日內向本院補提理由書「切勿逕送
上級法院」。
                                      書記官   藍淑芬
中    華    民    國    99    年    12    月    29    日

司法院資訊處製作；財團法人民間司法改革基金會備份。
